【裁判字號】    99,事聲,86
【裁判日期】    991029
【裁判案由】    聲明異議（消債）
【裁判全文】
臺灣嘉義地方法院民事裁定              99年度事聲字第86號
聲明異議人
即  債權人  萬泰商業銀行股份有限公司
法定代理人  乙○○
相  對  人  甲○○
上列聲明異議人即債權人因與相對人即債務人間消費者債務清理
事件，對本院司法事務官於民國99年9 月15日所為98年度司執消
債更字第22號裁定提出異議，本院裁定如下：
    主  文
異議駁回。
聲明異議費用由聲明異議人負擔。
    理  由
一、按關於更生或清算之程序，除本條例別有規定外，準用民事
    訴訟法之規定，消費者債務清理條例第15條定有明文。復按
    當事人對於司法事務官處理事件所為之終局處分，得於處分
    送達後10日之不變期間內，以書狀向司法事務官提出異議。
    司法事務官認前項異議有理由時，應另為適當之處分；認異
    議為無理由者，應送請法院裁定之。法院認第1項之異議為
    有理由時，應為適當之裁定；認異議為無理由者，應以裁定
    駁回之，民事訴訟法第240條之4第1至3項亦定有明文。本件
    聲明異議人（下稱異議人）就本院司法事務官於民國99年9
    月15日以98年度司執消債更字第22號認可相對人即債務人更
    生方案裁定之終局處分，聲明不服提起異議，是本院自應依
    法就司法事務官所為之處分，審究異議人之異議有無理由，
    合先敘明。
二、聲明異議意旨略以：本件更生方案債務人所陳可清償之金額
    與總欠款金額仍有相當差距，若僅任其清償79萬餘元即可免
    除高達88萬餘元之債務，不符合比例原則且未能兼顧平衡債
    權人及債務人之權益與義務。又債務人年約47歲即負債達16
    7 萬元，顯逾一般人生活所必須，顯有浪費奢侈習性，又企
    圖藉由更生程序免除大多數債務，對債權人實不公允；況且
    債務人既值壯年且身體健全，復無未能工作情事，債務人應
    延長還款年限並提高還款成數以彰顯其處理債務之決心。為
    此提出異議，請准廢棄原裁定等情。
三、按消費者債務清理條例之制定，乃為使負債務之消費者得依
    本條例所定程序清理其債務，保障債權人之公平受償，謀求
    消費者經濟生活之更生，故除有同條例第63條第1 項或第64
    條第2 項情形外，法院得斟酌裁量認可更生方案。本院98年
    度司執消債更字第22號裁定認可之更生方案，債務人積欠之
    債務總額為1,670,911 元，以債務人每月收入約20,000元，
    扣除生活必要支出8792元後，將剩餘金額之11,208元作為更
    生還款金額，於清償72個月後，清償總金額為792,000 元，
    債務總清償成數為47.4 ％等情，有該裁定在卷可稽。而債
    務人主張目前擔任看護工作，每月收入約20,000元之情，此
    與其有債務人98年度稅務電子閘門財產所得調件明細表所顯
    示之經常性收入相符。債務人主張更生方案履行期間每月個
    人必要生活費用為8,792 元，尚低於行政院內政部所公佈98
    年度台灣省低收入戶每人每月平均最低基本生活費為9,829
    元，故該部分支出確屬必要。債務人以每月收入扣除上開必
    要生活費用後剩餘金額11,000元，作為每月還款金額，並分
    6 年72期償還，參酌上開情節，堪認其確有還款誠意，且債
    務總清償成數亦難認偏低。此外，亦乏證據足以認定存有同
    條例第63條或第64條第2 項所定不應認可之消極事由存在。
    準此，本院認本件更生方案條件尚稱公允，在為平衡保障債
    權人之公平受償，並謀求相對人經濟生活之更生重建等消費
    者債務清理條例之立法要求下，依職權認可相對人所提前述
    更生方案，於法無違。
四、綜上，本件債務人之更生方案核屬公允、可行，本院司法事
    務官逕依同條例第64條第1項裁定予以認可，並依同條例第6
    2條第2項酌定其生活限制，經核尚無不合，異議人聲明異議
    ，為無理由，應予駁回。
五、依消費者債務清理條例第15條，民事訴訟法第240 條之4 第
    3 項後段、第95條、第78條，裁定如主文。
中    華    民    國    99    年    10    月    29    日
                  民事第三庭  法  官  曾宏揚
以上正本係照原本作成。
如不服本裁定，應於裁定送達後10日內，以書狀向本院提出抗告
，並繳納抗告費新臺幣1千元。
中    華    民    國    99    年    10    月    29   日
                              書記官  陳見明

司法院資訊處製作；財團法人民間司法改革基金會備份。
